【裁判字號】    97,交抗,404
【裁判日期】    970731
【裁判案由】    違反道路交通管理處罰條例
【裁判全文】
臺灣高等法院交通事件裁定             97年度交抗字第404號
抗  告  人
即受處分人  甲○○
上列抗告人因違反道路交通管理處罰條例案件，不服台灣士林地
方法院，中華民國九十七年二月二十一日所為裁定（九十六年度
交聲字第一四五七號），提起抗告，本院裁定如下：
    主  文
抗告駁回。
    理  由
一、抗告意旨略以：「…(一)整個案件，只採信員警先生的證詞，
    及相關發生地點的照片，並沒有採納本人的證詞及相關地點
    照片，本人更無法接受員警先生的文字遊戲；員警證詞上的
    公里數十六點二至十五點八，並不是本人當時切入虛線處，
    也就是減速道的公里數，因本件對該公里數也不清楚，所以
    未在第一時間與員警申（異）議，開完庭當天本人上國道確
    認一下地點及補集（拍）照片時，才發現公里數應該是十五
    點五至十五點四之間那段才對…本人相信員警的專業能力，
    知道他自己開出的路段及公里數（十六點二至十五點八）對
    他自己有利，當然不可能跟我有仇，但不能排除他自己是否
    值勤過當，誤判那段路，自己有專業，所以那個路段算是違
    規他自己清楚，他要如何寫，就如何寫…本人當初因為未簽
    認該違規單，都沒有看過，不能當證具（據）。本件把照片
    分成三個部分，第一部分是切入點十五點五至十五點四之間
    ，第二部分是員警切出路肩第一次攔停十五點四至十五點三
    （公里）之間（十五時至十八時較塞車，當時有塞車），第
    三部分是本人停下貨車的地方，也就是出了引道，員警從路
    肩先行到引道前將我攔下；本人要求調出國道當日－九十六
    年八月二十日的該路段影像來做真相還原，無法以員警目睹
    方式，及文字遊戲，要本人照認，口說無憑，目睹無證，實
    在無法堅信本人有違規。(二)另外第十一條第一項第一款更不
    合理…員警當時並未告訴本人如果拒簽可以，但不能拒收紅
    單…只告訴本人他們會以郵寄方式送達，收到紅單五日內到
    應到案處辦理申訴，員警應該自己有錄音吧！因本人現居住
    地址是汐止市○○路一四二巷三十七號十一樓之一，駕照…
    還未更改…員警…以駕照上的地址開立違規單…本人為（未
    ）簽認…根本沒有看過紅單上任何文字，所以不知道員警如
    何開立，員警也沒有問。郵局送達地址是父母的房子…該居
    住的住戶通知本人領取時，以（已）經是紅單繳納的最後一
    天了，本人當天還在上班，也是抽空領取掛號，因不是事先
    知道，所以本人未請假辦理，更不知道當天是繳納最後一天
    （只知道員警當時有告知本人五日內辦理），領取時是（九
    十六年）九月六日，隔天辦理，九月七日剛好差一天…」等
    語。
二、按汽車行駛高速公路，不得在路肩上行駛之行為，高速公路
    及快速公路交通管制規則第九條第一項第二款定有明文。次
    按汽車行駛於高速公路、快速公路或設站管制之道路，不遵
    使用限制、禁止、行車管制及管理事項之管制規則而有未依
    規定使用路肩者，處汽車駕駛人新台幣（下同）三千元以上
    六千元以下罰鍰，並記違規點數一點，道路交通管理處罰條
    例第三十三條第一項第九款、第六十三條第一項第一款分別
    定有明文。
三、經查：
  (一)抗告人即受處分人甲○○於民國九十六年八月二十二日下午
    三時許，駕駛車號九三－ＧＷ號自用小貨車，行經國道一號
    公路北向十六至十五點八公里處，因行駛路肩，為內政部警
    政署國道公路警察局第一警察隊員警楊朸熤發現攔停，並填
    製內政部警政署國道公路警察局公警局交字第Ｚ00000
    000號舉發違反道路交通管理事件通知單（下稱舉發通知
    單）當場舉發，受處分人拒絕簽收，舉發機關遂以郵寄方式
    將舉發通知單送達受處分人，嗣受處分人於應到案日期－九
    十六年九月六日後之九十六年九月七日，向原處分機關提出
    申訴，經原舉發單位調查結果，仍認受處分人有前揭違規行
    為，原處分機關乃於九十六年十一月二日以基監字裁四二－
    Ｚ000000000號違反道路交通管理事件裁決書（下
    稱裁決書），依道路交通管理處罰條例第三十三條第一項第
    九款、第六十三條第一項第一款（裁決書僅略載第六十三條
    第一項）及違反道路交通管理事件統一裁罰基準表之規定，
    裁處受處分人罰鍰五千元，並記違規點數一點，受處分人於
    收受該裁決書後於期限內提起異議等情，有上開舉發通知單
    、受處分人申訴書、內政部警政署國道公路警察局第一警察
    隊九十六年十月二十三日公警一交字第○九六○一七四六三
    三號函、上開裁決書、聲明異議狀等各一件附卷可稽（原審
    卷第三頁至第七頁，原審九十六年度交聲字第一五九六號卷
    第七頁至第九頁）。
  (二)雖然受處分人否認有上述交通違規行為，辯稱：「…十五點
    四至十五點二公里…外側引道…切入…此路段路肩（寬）不
    到一點五公尺…要如何行駛路肩…」（交通違規陳述單，原
    審九十六年度交聲字第一五九六號卷第九頁）、「…十五點
    八至十五點二（公里）處…當時車輛並不多，且前方車輛都
    未切入虛線處路段，判斷可能都要直行往基隆，所以先行在
    虛線處切入…前方有警車，不可能…路肩超車，或是行駛路
    肩…」（聲明異議狀，原審卷第四頁）、「…我是在有交流
    道引道虛線後才切出來，不是事先就切入…」（九十六年十
    二月三十一日原審訊問筆錄，原審卷第十二頁）、「…切入
    點十五點五至十五點四（公里）…員警切出路肩第一次攔停
    …本人停下貨車的地方，也就是出了引道…員警從路肩先到
    引道前將我攔下…」（抗告狀第一頁正反面）等語；並提出
    國道一號公路北上十五點五公里至其被攔停地點之照片（原
    審卷第二十三頁、本院卷證袋）為證。
  (三)然而，受處分人於上述時、地行駛外側路肩之違規事實，已
    據證人即本件舉發員警楊朸熤於九十六年十二月三十一日原
    審調查訊問時證述：「…我當時行駛在外側車道十五點八公
    里左右，當時我坐在副駕駛座，由我同事開車…發現有一部
    小貨車從十六公里處駛來，它當時行駛在路肩，我在外側車
    道車速很慢，等它過來，我用閃光燈、警報器要攔停，可能
    是太急了…小貨車沒有，它有往前走肩縮小處的減速車道，
    我們一直跟在它後面，到了快下交流道的空地才停下來，它
    可能是因為前面已經沒有辦法衝了…（有無可能係違規車輛
    在速車道上，而誤認它行駛路肩？）減速車道是在十五點三
    餘公里處…我確定它當時不是在減速車道上…（路肩平時有
    無開放行駛？）每天下午四時至七時有開放行駛…（十五點
    八公里處是否虛線？）沒有。約在十五點二至十五點三公里
    處才愈來愈寬…」（原審卷第十三頁、第十四頁）等語甚詳
    ，並有證人楊朸熤提出之事後拍攝現場照片五幀及庭呈繪製
    現場圖在卷可參（原審卷第十六頁、第十九頁至第二十一頁
    ）。衡諸證人楊朸熤為原處分機關認定受處分人有前開違規
    行為之原證人，係偶然因執行勤務而舉發本案，與受處分人
    並無宿怨，當無甘冒觸犯偽證罪責，蓄意構詞誣陷之理，於
    本件卷存證據資料內並無任何積極證據足以證明證人楊朸熤
    上開證詞係屬虛偽，亦無足以令人顯信證人楊朸熤之證述為
    不可採之品性證據或前科證據存在，自不得僅以證人楊朸熤
    係本件開單告發受處分人之員警而全盤抹煞其在訴訟上所具
    有之原證人資格；因此其於原審調查時經具結後，以言詞供
    述本件訴訟上之待證事實（即受處分人有前開違規事實），
    已足擔保其真實性及憑信性。而且，證人楊朸熤其本身即為
    內政部警政署國道公路警察局第一警察隊警員，執行公路交
    通違規稽查工作屬其重要職務之一，就駕駛人交通違規行為
    之認定必有相當的教育訓練，應可排除疏失誤判之可能性；
    本件舉發受處分人違規行為時間係九十六年八月二十二日下
    午三時，光線良好，再依據楊朸熤提出之事後拍攝現場照片
    五幀及庭呈繪製現場圖，國道一號公路北向十六至十五點八
    公里處，路面筆直平坦，路面無任何障礙阻擋視線，受處分
    人於異議狀亦自承當時車輛不多，受處分人係駕駛自用小貨
    由證人楊朸熤乘座右前座之巡邏警車右側經過，此亦經證人
    楊朸熤陳述在卷，自當能清楚看見受處分人駕駛自小貨車行
    駛路肩之違規行為。從而，由證人楊朸熤上開證詞已得有受
    處分人確有上開交通違規定行為之心證。是受處分人上開所
    辯，顯係事後卸責之詞，其確有未依規定使用路肩之違規行
    為，堪以認定。
  (四)至於行為人之交通違規行為，以正確性較高之科學儀器所採
    非供述證據為證，俾免單憑存在認知、記憶、表達均有錯誤
    可能之證人所為供述證據為據，固可杜爭議，進一步保障人
    民權益。惟交通違規行為，態樣甚夥，復多為瞬間即逝行為
    ，實在無法於有交通違規同時，全部得以即時利用科學儀器
    ，取得證據資料。即使屬於方便以科學儀器採證之交通違規
    行為，普遍採用，不但所費不貲，也有實際困難。且現有交
    通法規，並未就舉發交通違規行為，僅限於有科學儀器所採
    證據為證，而摒除單憑執法人員舉發之相關規定，此觀之道
    路交通管理處罰條例第七條、第七條之一、第七條之二規定
    即明。於現行法律架構之下，法院僅能不限於科學儀器所採
    證據，就現有之所有證據資料，包括供述及非供述證據，依
    據證據法則，以憑認定行為人有無交通違規行為。而是否斟
    酌取捨，就舉發某種特殊類型之交通違規行為，以法律明定
    必須有科學儀器所採證據為憑，俾化解爭議，弭平紛爭，係
    行政與立法機關考量事項，並非司法機關權責，不便置喙。
  (五)此外，受處分人質疑，當初其拒絕簽收舉發通知單，員警曾
    告知將會以郵寄放式送達，其於收受舉發通知單五日內辦理
    申訴即可，其於收受通知單翌日即為一切必要手續，為何加
    重罰鍰至五千元一節。按行為人有違反道路交通管理處罰條
    例之情形者，經當場舉發者，被查獲之行為人為受處分人時
    ，應於填記通知單後將通知聯交付該行為人簽名或蓋章收受
    之；拒絕簽章者，仍應將通知聯交付該行為人收受，並記明
    其事由及交付之時間；拒絕收受者，應告知其應到案時間及
    處所，並記明事由與告知事項，視為已收受，違反道路交通
    管理事件統一裁罰基準及處理細則第十一條第一項第一款定
    有明文。本件受處分人於異議內容自承其經證人楊朸熤當場
    攔停舉發後，拒絕簽收舉發通知單，證人楊朸熤除已當場告
    知受處分人其被舉發原因外，並於舉發通知單之收受通知聯
    者簽章欄上載明「拒簽、拒收紅單」等情，此亦有前述舉發
    通知單影本在卷足憑，是依上開規定，應視為受處分人已經
    收受該舉發通知單，自無庸再將該舉發通知單以郵務送達方
    式寄送，故依上揭說明，受處分人於拒收舉發單時即視為已
    收受該舉發通知單。而本件舉發通知單係於九十六年八月二
    十二日經警當場攔停舉發，載明應到案日期為九十六年九月
    六日，受處分人於九十六年九月七日向交通部公路總局北區
    監理所基隆監理站提出申訴，逾應到案期限在三十日內，依
    違反道路交通管理事件統一裁罰基準表（以下簡稱基準表）
    ，小型車汽車駕駛人行駛於高速公路違規行駛路肩裁罰標準
    ，於期限內繳納或到案聽候裁決者，處罰鍰四千元，逾越應
    到案期限在三十日內，繳納罰鍰或到案聽候裁決者，處罰鍰
    五千元，逾越應到案期限三十日以上六十日以內，繳納罰鍰
    或到案聽候裁決者，處罰鍰六千元，逾越應到案期限六十日
    以上，繳納罰鍰或逕行裁決處罰者，處罰鍰六千元；原處分
    機關以受處分人違反道路交通管理處罰條例第三十三條第一
    項第九款規定，逾越應到案期限在三十日內，依該違反道路
    交通管理事件統一裁罰基準及處理細則及基準表裁罰五千元
    ，並無不當。
四、綜上所述，受處分人有駕駛七九九三－ＧＷ自用小貨車於上
    開時、地有未依規定行駛路肩之違規，及受處分人逾越應到
    案期限在三十日內，向原處分機關提出申訴。原處分機關依
    道路交通管理處罰條例第三十三條第一項第九款及第六十三
    條第一項第三款規定，裁處受處分人五千元之罰鍰，並記違
    規點數一點，均屬有據，核無違法或不當之處，因而駁回受
    處分人之異議聲明。經核原裁定認事用法並無不合，受處分
    人抗告意旨仍執前詞，否認違規，指摘原裁定不當為無理由
    ，應予駁回。
據上論結，應依道路交通管理處罰條例第八十九條、道路交通案
件處理辦法第二十六條、刑事訴訟法第四百十二條，裁定如主文
。
中    華    民    國    97    年    7     月    31    日
                刑事第十三庭審判長法  官   曾德水
                                  法  官   梁耀鑌
                                  法  官   林婷立
以上正本證明與原本無異。
不得再抗告。
                                  書記官   王增華
中    華    民    國    97    年    8     月    4     日


司法院資訊處製作；財團法人民間司法改革基金會備份。
